【裁判字號】    95,訴,129
【裁判日期】    950803
【裁判案由】    偽證等
【裁判全文】
臺灣苗栗地方法院刑事判決               95年度訴字第129號
公  訴  人  臺灣苗栗地方法院檢察署檢察官
被      告  戊○○
上列被告因偽證等案件，經檢察官提起公訴（94年度偵續字第49
號），本院判決如下：
    主  文
戊○○無罪。
    理  由
壹、檢察官起訴的犯罪事實及法條：
一、起訴事實：
    緣乙○○（另以簡易判決處刑終結）以其胞姐陳瀅心（已經
    檢察官為不起訴處分）名義，於94年3 月11日透過法院強制
    執行拍賣程序，拍得丁○○所有之苗栗縣頭份鎮○○里○○鄰
    ○○路73巷56號房屋及其坐落土地，並於94年3 月17日始繳
    清尾款。惟竟於94年3 月15日左右，即僱請不知情之工人戊○○等到現場，進行整修，而無故侵入丁○○住宅。然戊○○於94年10月27日14時12分許，在臺灣苗栗地方法院檢察署
    第3 偵查庭，就關於案情有重要關係之施工開始日期事項，
    於具結後，竟虛偽作證陳述：是於94年3 月18日當天早上才
    開始到場施工，不久後警察就來了等語。
二、起訴法條：
    刑法第168條之偽證罪。
貳、檢察官所為的舉證：
一、共同被告乙○○之警、偵訊陳述。
二、被告於94年10月27日在臺灣苗栗地方法院檢察署檢察官偵訊
    時之證述。
三、告訴人丁○○之警、偵訊陳述。
四、證人甲○○、丙○○之偵訊證述（其中證人丙○○並有警詢
    證述）。
五、本院核發之民事執行案款收據影本1 紙。
六、本院核發之不動產權利移轉證書影本1 紙。
七、本院民事執行處94年3 月22日函文及通知影本各1件。
八、現場照片7 張。
、本院的判斷：
一、法律依據：
（一）刑事訴訟法第154 條第1 、2 項分別規定：被告未經審判
      證明有罪確定前，推定其為無罪；犯罪事實應依證據認定
      之，無證據不得認定犯罪事實。
（二）刑事訴訟法第301 條第1 項規定：不能證明被告犯罪，應
      諭知無罪之判決。
（三）最高法院92年台上字第128 號判例闡明：刑事訴訟法第16
      1 條已於民國91年2 月8 日修正公布，其第1 項規定：檢
      察官就被告犯罪事實，應負舉證責任，並指出證明之方法
      。因此，檢察官對於起訴之犯罪事實，應負提出證據及說
      服之實質舉證責任。倘其所提出之證據，不足為被告有罪
      之積極證明，或其指出證明之方法，無從說服法院以形成
      被告有罪之心證，基於無罪推定之原則，自應為被告無罪
      判決之諭知。
二、無罪的理由：
（一）背景事實之認定
   1、共同被告乙○○（另以簡易判決處刑終結）以其胞姐陳瀅
      心（已經檢察官為不起訴處分）名義，於94年3 月11日透
      過法院強制執行拍賣程序，拍得丁○○所有之苗栗縣頭份
      鎮○○里○○鄰○○路73巷56號房屋及其坐落土地，並於94
      年3 月17日始繳清尾款。惟於94年3 月16日即僱請不知情
      之工人到現場，開始進行整修，而無故侵入丁○○住宅。
   2、被告於94年10月27日14時12分許，在臺灣苗栗地方法院檢
      察署第3 偵查庭，就關於案情有重要關係之施工開始日期
      事項，具結證稱：是於94年3 月18日當天早上才開始到場
      施工，不久後警察就來了等語。
   3、以上兩段事實，其中第1 部分已經共同被告乙○○於本院
      為認罪之陳述（本院卷第24頁），並經以證人身分於本院
      審理中證述明確（本院卷第49頁）。另有證人甲○○、丙○○之偵、審中證述、本院核發之民事執行案款收據影本
      1 紙、本院核發之不動產權利移轉證書影本1 紙、本院民
      事執行處94年3 月22日函文及通知影本各1 件、現場照片
      7 張，足為佐證。故該部分事實，應可認定。又其中第2
      部分，則有檢察官當日偵訊筆錄及證人結文附於臺灣苗栗
      地方法院檢察署94年偵續字第49號卷中可以為證（該案卷
      第16、17、20頁），亦可認定。
（二）本案爭點之論斷
      檢察官指被告成立偽證罪，係以其起訴事實中認定：被告
      於94年3 月15日左右即由共同被告乙○○僱用至現場進行
      整修，惟被告於偵訊中卻作證稱是94年3 月18日才到現場
      。然經本院審理結果，發現：共同被告乙○○固於94年3
      月16日即雇工至現場整修，但並無證據可以證明被告於同
      日即至現場，但反而有多項事證可認被告係於同月18日始
      到現場。茲分別論述如下：
   1、證人即共同被告乙○○於本院審理中具結後證稱：被告只
      負責水電包工，係從事廚房的水電配管；整修工程有3 部
      分，即木工、水泥、水電配管，分為3 天進行，從當月16
      日開始，第1 天早上是木工，下午及第2 天是水泥，水電
      部分是於當月18日即第3 天才進場工作；因此，被告是於
      當月18日才去施作水電配管工作等語（本院卷第48-50 頁
      ）。
   2、被告否認犯罪，辯稱均係照實陳述，並無偽證行為等語（
      本院卷第26頁）。且查：被告於本案（即偽證罪乙案）偵
      查中即辯稱：「我不承認，我只是做水電的人，我的確是
      3 月18日施工的」等語（偵續卷第22頁）。其於原先作證
      時，亦指出：「當天我只有做編號2 （指現場照片）的水
      泥外層弄脫落，‧‧‧其他都不是（我做的）」；「（檢
      察官問：地板是當天別組做的嗎？）別組做的，不是我本
      人做的」等情（同上卷第17頁）。顯見共同被告乙○○於
      現場之整修工程，並非只有被告一人總包施作，應該還有
      其他的人負責其他的部分，且與被告無關，所以被告才會
      於偵查中即辯稱：我「只是」做水電的人；於作證時稱：
      「其他」都不是（我做的）。由此更加可以證明被告於3
      月18日始進場施工，確有其事理上之基礎。
   3、檢察官對於被告之本案偵查訊問，係在被告原先做證後，
      立即將其原先證人轉為被告（同上卷第21、22頁），如被
      告原先虛偽證述，本難以立即反應準備，故其辯稱：我「
      只是」做水電的人，應係本於事實之陳述反應。再如被告
      原先倘有意虛偽作證以迴護被告，則其應該虛偽證述：所
      有現場照片中之工程均是他所作等語，否則如上述所證：
      「‧‧‧其他都不是（我做的）」等語，豈非已指出另有
      其人比被告還要早施作，而不利於被告？
   4、至於檢察官其他舉證所能證明之事實，均屬有限，而不能
      為被告不利之證明：
    (1)告訴人丁○○之警詢、偵訊供述，僅能證明：其於本案中
      房屋於拍定後即遭侵入。
    (2)證人甲○○之警詢、偵訊供述，僅能證明：94年3 月15日
      時現場尚無異樣，但94年3 月18日上午10至現場時，已經
      有多處都開始施工，且工人說3 天前就已經開始施工。
    (3)證人丙○○之偵訊供述，僅能證明：94年3 月18日接到報
      案後，大約在上午10時30分許到現場，並予拍照存證，現
      場之情形是大部分東西都被拆掉。
    (4)現場照片7 張，僅能證明：94年3 月18日現場之施工情形
      ，應已施工數日。
    (5)以上舉證及其證明事項，均明載於檢察官起訴書「證據並
      所犯法條欄」中（起訴書第2 、3 頁）。其中「現場照片
      7 張」部分，雖經起訴書中記載「足以證明已施工數日，
      被告戊○○偽證犯行」等情，但並未見如此記載之推論，
      其應係誤會現場所有工程均係由被告施作始然，當不得予
      以採納。
    (6)另證人甲○○、丙○○於本院審理中並經聲請傳喚到庭作
      證。惟其2 人於審判中所證，大致上與其先前於警詢、偵
      訊供述相同，而不能其他不利被告之證明。其中證人甲○○於偵訊中本證稱：對於當時（94年3 月18日至現場搬物
      品時）被告是否在場，並無印象（偵續卷第21頁），於本
      院審理中更證稱：完全沒有看過被告（本院卷第53頁）。
      如此根本無法證明檢察官所指：被告於94年3 月15日左右
      即開始進場工作。
（三）其他補充說明
   1、除證人甲○○外，共同被告乙○○、被告自己均稱被告於
      94年3 月18日有在現場工作，已如前述。就此情節上之出
      入，觀之證人即因受理報案而於94年3 月18日上午10時30
      分至現場處理警員丙○○於偵訊中所證：當時被告有在場
      等語（偵續卷第19頁），並斟酌警員丙○○對於被告及告
      訴人均無利害關係，應為客觀中立之第3 人等情，應認為
      被告確實於94年3 月18日有在現場工作，其原先偵訊證述
      ，並無偽證之處。至於證人甲○○未看到被告，應係在搬
      運東西過程中，未仔細觀看所致，當不能憑以認定被告根
      本未在現場。
   2、檢察官在對於證人即共同被告乙○○交互詰問時，曾經質
      疑共同被告乙○○找被告來作證，原係要證明其何時開始
      雇工施作，但如被告係於94年3 月18日始到現場，且先前
      已有他人施工，如此被告怎能為其證明真正開始施工之日
      期？惟查，共同被告乙○○於偵查中，本不承認有無故侵
      入住宅之情事，並陳稱於同月17日繳清尾款，於18日始開
      始雇工施工（偵續卷第14、15頁）。故其找來94年3 月18
      日始進場施工之被告作證，應係利用被告關於水電部分施
      工日期之證詞，混淆其真正開始雇工侵入住宅施作整修工
      程之日期，當不能以此推論被告必定於94年3 月18日前即
      進場施工，並指所證係虛偽陳述。
（四）綜前所述，檢察官既然對於起訴之犯罪事實，依法應負提
      出證據及說服之實質舉證責任，然而仔細分析本案中公訴
      人所提的各項證據，無從說服法院形成被告有偽證犯行之
      心證，基於前述法律規定及判例意旨，自應為被告無罪判
      決之諭知。
據上論斷，應依刑事訴訴法第301條第1項，判決如主文。
本案經檢察官林映姿到庭執行職務。
中    華    民    國    95    年    8     月    3     日
                  刑事第一庭  審判長法  官  劉 興 浪
                                    法  官  羅 貞 元
                                    法  官  蔡 志 宏
以上正本證明與原本無異。
如不服本判決應於送達後10日內向本院提出上訴狀（應附繕本）
。
                                    書記官  楊 慧 萍
中    華    民    國    95    年    8     月    7     日


司法院資訊處製作；財團法人民間司法改革基金會備份。
